臺灣臺中地方法院刑事判決　　　　　　 100年度訴字第1253號
公　訴　人　臺灣臺中地方法院檢察署檢察官
被　　　告　蔡佳育
選任辯護人　黃鼎鈞律師
　　　　　　陳銘傑律師
被　　　告　郭凱文
選任辯護人　許景鐿律師
上列被告因違反毒品危害防制條例案件，經檢察官提起公訴（
100年度偵字第6278號），本院判決如下：
    主  文
蔡佳育販賣第三級毒品，累犯，處有期徒刑參年陸月，扣案之第
三級毒品愷他命壹大包（驗餘總淨重壹零零壹點捌捌公克）、愷
他命外包裝壹個、Nokia 廠牌行動電話壹支（序號000000000000
000 號，含門號0000000000之SIM 卡壹張）、Anycall 廠牌行動
電話壹支（序號000000000000000 號，含門號0000000000號之
SIM 卡壹張）均沒收。
蔡佳育被訴運輸第四級毒品部分無罪。
郭凱文無罪。
    犯罪事實
一、蔡佳育前因詐欺案件，於民國98年10月9 日經臺灣雲林地方
    法院以98年度港簡字第93號判處有期徒刑4 月，於同年11月
    2 日確定，甫於99年7 月27日易科罰金執行完畢。詎竟不知
    悔改，明知愷他命係毒品危害防制條例第2 條第2 項第3 款
    所列管之第三級毒品，不得非法販賣，竟意圖營利，而基於
    販賣第三級毒品愷他命之犯意，以含門號0000000000號Noki
    a 廠牌行動電話及門號0000000000號Anycall 廠牌行動電話
    各1 支為聯絡工具，於100 年3 月9 日21時許，自嘉義市○
    ○路住處搭乘不知情之郭凱文所駕駛之車牌號碼7777-G E號
    自用小客車，前往雲林縣虎尾鎮○○○○街某處民宅，向綽
    號『阿其』之男子，以新臺幣（下同）20萬元之代價，賒欠
    款項而販入第三級毒品愷他命1 大包（驗前毛重1008.08 公
    克，起訴書誤載為1007.5公克。純度約99% ，驗餘淨重1001
    .88 公克），而販賣第三級毒品。蔡佳育取貨後旋即離開綽
    號『阿其』之男子上開住處，並搭乘郭凱文所駕駛之上開自
    用小客車，攜上開愷他命毒品返回嘉義市住處。嗣於同日23
    時許，抵達嘉義市○區○○路119 號『長億花園大廈』地下
    室時，為警當場查獲，並扣得愷他命毒品1 大包（驗前毛重
    1008.08 公克，起訴書誤載為1007.5公克。純度約99% ，驗
    餘淨重1001.88 公克）、蔡佳育所有之Nokia 廠牌行動電話
    1 支（序號000000000000000 號，含門號0000000000之SIM
    卡1 張）、Anycall 廠牌行動電話1 支（序號000000000000
    000 號，含門號0000000000號之SIM 卡1 張）。
二、案經行政院海岸巡防署巡防總局中部地區巡防局移送及臺中
    市政府警察局烏日分局報告臺灣臺中地方法院檢察署檢察官
    偵查起訴。
    理  由
壹、證據能力部分：
一、按刑事訴訟法第159 條之5 第2 項規定：「被告以外之人於
    審判外之陳述，雖不符前4 條之規定，而經當事人於審判程
    序同意作為證據，法院審酌該言詞陳述或書面陳述作成時之
    情況，認為適當者，亦得為證據。當事人、代理人或辯護人
    於法院調查證據時，知有第159 條第1 項不得為證據之情形
    ，而未於言詞辯論終結前聲明異議者，視為有前項之同意。
    」立法意旨在於傳聞證據未經當事人之反對詰問予以核實，
    原則上先予排除。惟若當事人已放棄反對詰問權，於審判程
    序中表明同意該等傳聞證據可作為證據，或於言詞辯論終結
    前未聲明異議，基於尊重當事人對傳聞證據之處分權，及證
    據資料愈豐富，愈有助於真實發見之理念，且強化言詞辯論
    主義，使訴訟程序得以順暢進行，上開傳聞證據亦均具有證
    據能力。查本案以下所引用被告以外之人於審判外所為言詞
    及書面陳述之供述證據，經本院於準備程序時詢問檢察官、
    被告、辯護人關於證據能力之意見，檢察官、被告、辯護人
    對該等證據之證據能力均不爭執（見本院卷第73頁），且迄
    本院言詞辯論終結前，檢察官、被告、辯護人就該等證據之
    證據能力皆未聲明異議，本院審酌各該證據作成時之情形，
    亦無違法或不當取證之瑕疵，且均與本案之事實有關，認以
    之作為本案之證據亦無不適當之情形，應認各項證據均有證
    據能力。
二、照片係傳達照相當時之現場實況，而照片所傳達者與現場實
    況，二者內容之一致性，則係藉由機械運作本身之客觀性、
    邏輯性加以保障；換言之，照片並不存在人類經常對於現實
    情狀之知覺、記憶、表達而生錯誤或扭曲之情形，自非供述
    證據。經查，本判決下列所引用之照片，參諸上開說明，既
    非供述證據，當無傳聞法則之適用，復查別無其他事證足以
    懷疑或證明前揭照片有經偽造、變造之情形，且經合法攝得
    ，應認有證據能力。
三、本判決下列所引用之扣案物，咸屬物證，亦無傳聞法則之適
    用，又該等扣案物乃經偵辦本案之調查員合法扣得，以之資
    為認定事實之基礎自屬合適，應認有證據能力。
四、本案為警針對被告蔡佳育所有之0000000000號、0000000000
    號行動電話門號實施之通訊監察，係檢察官依據通訊保障及
    監察法向本院聲請核發100 年度聲監字第167 號、100 年度
    聲監字第243 號通訊監察書予以實施監聽在案，有本院上開
    通訊監察書及電話附表影本附卷可憑，且核確實符合通訊保
    障及監察法之法定程序，是前揭通訊監察書許可之監察期間
    內，監聽所得並進而轉譯之譯文，符合通訊保障及監察法之
    法定程序，係屬合法取得之證據。又本案被告、辯護人與公
    訴人對於依上開通訊監察所得之譯文內容之真正並無爭執，
    對於依據錄音所譯成文書之真正亦不爭執，且本案通訊監察
    譯文並於本院審理時經合法調查，則該等通訊監察譯文自均
    具有證據能力。
貳、實體方面
一、有罪部分：
（一）上揭犯罪事實，業據被告蔡佳育於警詢、偵查及本院審理
      中坦承不諱（見警卷第3 頁反面、偵卷第21頁、本院卷第
      72頁、第90頁），並有被告蔡佳育所有門號0000000000號
      行動電話通訊監察譯文、臺中市政府警察局烏日分局查獲
      涉嫌毒品案件毒品初驗報告3 紙、蔡佳育手機門號000000
      0000號、0000000000號之電話撥出及接收之記錄表2 紙、
      查獲現場照片36張、現場蒐證光碟1 片等在卷可稽（見警
      卷第30-35 頁、42-44 頁、46-47 頁），及Nokia 廠牌（
      序號000000000000000 號，含門號0000000000之SIM 卡1
      張）與Anycall 廠牌（序號000000000000000 號，含門號
      0000000000號之SIM 卡1 張）行動電話各1 支、愷他命1
      大包（純度約99% ，驗餘淨重1001.88 公克）扣案足憑。
      而扣案之愷他命1 大包，經內政部警政署刑事警察局鑑定
      ，確有檢出第三級毒品愷他命，有該內政部警政署刑事警
      察局100 年4 月26日刑鑑字第1000033369號鑑定書附卷可
      佐（見偵卷第65頁），堪認被告自白與事實相符，應可採
      信。
（二）又按販賣毒品之所謂販賣行為，係行為人基於營利之目的
      ，而販入或賣出毒品而言。販賣毒品者，其主觀上須有營
      利之意圖，且客觀上有販賣之行為，即足構成，至於實際
      上是否已經獲利，則非所問。即於有償讓與他人之初，係
      基於營利之意思，並著手實施，而因故無法高於購入之原
      價出售，最後不得不以原價或低於原價讓與他人時，仍屬
      販賣行為。必也始終無營利之意思，縱以原價或低於原價
      有償讓與他人，方難謂為販賣行為，而僅得以轉讓罪論處
      （最高法院93年度臺上字第165 號判決意旨參照）。且販
      賣毒品愷他命係違法行為，非可公然為之，而毒品愷他命
      亦無公定價格，係可任意分裝增減份量，且每次買賣之價
      格、數量，亦隨時依雙方之關係深淺、資力、需求量、對
      行情之認知、來源是否充裕、查緝是否嚴緊、購買者被查
      獲時供述購買對象之可能風險之評估等因素，而異其標準
      ，機動調整，非可一概論之。從而販賣之利得，除非經行
      為人詳細供出各次所販賣之毒品之進價及售價，且數量俱
      臻明確外，實難察得其交易實情，然販賣者從價差或量差
      中牟利，方式雖異，惟其販賣行為在意圖營利則屬同一。
      舉凡有償交易，除足以反證其確係另基於某種非圖利本意
      之關係外，通常尚難因無法查悉其精確之販入價格，作為
      是否高價賣出之比較，諉以無營利之意思而阻卻販賣犯行
      之追訴。本件販賣毒品愷他命之犯行屬重罪，如於買賣之
      過程中無利可圖，被告自無必要甘冒觸犯刑罰之高度風險
      取得毒品以轉售之。是依一般經驗法則，自堪信被告蔡佳
      育一次販入大量愷他命確有從中牟利之意圖。綜上所述，
      本件事證明確，被告上開販賣第三級毒品之犯行洵堪認定
      。
（三）論罪科刑：
  １、按愷他命係毒品危害防制條例第2 條第2 項第3 款所稱之
      第三級毒品，不得非法販賣。次按販賣鴉片罪，並不以販
      入之後復行賣出為構成要件，但使以營利為目的將鴉片購
      入或將鴉片賣出，有一於此，其犯罪即經完成（最高法院
      25年非字第123 號判例參照) 。所謂販賣行為，並不以販
      入之後復行賣出為要件，祇要以營利為目的，將禁藥購入
      或賣出，有一於此，其犯罪即為完成（最高法院67年臺上
      字第2500號判例亦有明文）。復按毒品危害防制條例所稱
      之運輸，係指單純運輸並無他項目的者而言，若以販賣目
      的而從事於搬運之行為，仍成立意圖販賣而持有（或販賣
      ）之罪（最高法院24年上字第1673號判例參照）。至單純
      為轉讓、施用等目的所為之搬運毒品行為，豈不皆應依運
      輸毒品論罪（至於從國外或甲地販入毒品後，再運輸入境
      或運輸至乙地，因另有運輸之意思及行為，與此情形不同
      ，最高法院92年臺上字第1184號判決可資參照）。再按毒
      品危害防制條例所稱「運輸」毒品行為，係指本於運輸之
      意思由甲地運到乙地之行為，包括國際間及國內一切載運
      與輸送毒品之情形而言，倘有此載運與輸送意圖者，一有
      搬運輸送之行為，犯罪即已成立，非以運抵目的地為完成
      犯罪之要件，亦不以兩地間毒品直接搬運輸送移轉存置於
      特定地點為限，其以迂迴、輾轉方法，利用不相同之運輸
      工具、方法，將特定之毒品移轉運送至終極目的地者，其
      各階段之運送行為，均不失為「運輸」行為之一種。至販
      賣，兼指買賣而言，不以販入之後復行賣出為構成要件，
      祇須以營利為目的將毒品販入或賣出，有一於此，其犯罪
      即為成立。而運輸毒品按其性質或結果，並非當然含有販
      賣之成分，難謂其間有低度行為與高度行為之吸收關係，
      故運輸與販賣毒品兩者，應屬數個獨立之行為。故運輸毒
      品行為，通常祇指非基於販賣、持有而為運輸之意思，而
      為他人運送而已，若為自己販賣、持有目的而為運送者，
      除可認於販賣、持有犯意外，另有運輸之意思而為運送行
      為，否則，應逕依販賣、持有毒品論，而無再論究運輸毒
      品之餘地（最高法院98年度臺上字第2108號判決意旨亦足
      資參照）。查本件被告蔡佳育意圖營利，購入第三級毒品
      愷他命，縱事後未及賣出，揆諸上揭說明，所為仍應成立
      毒品危害防制條例第4 條第3 項之販賣第三級毒品既遂罪
      。核被告蔡佳育所為，係犯毒品危害防制條例第4 條第3
      項之販賣第三級毒品罪。又揆諸前開判例、判決意旨，被
      告蔡佳育所犯上開意圖營利販入第三級毒品罪後，為將上
      開毒品運回嘉義地區以供販賣，復運輸第三級毒品之行為
      ，為意圖營利而販入第三級毒品之後續伴隨行為，應屬不
      罰之後行為，為意圖營利而販入第三級毒品罪之前行為所
      吸收，不另論罪。再被告蔡佳育持有第三級毒品愷他命之
      低度行為，應為販賣之高度行為所吸收，亦不另論罪。
  ２、被告前因詐欺案件，於98年10月9 日經臺灣雲林地方法院
      以98年度港簡字第93號判處有期徒刑4 月，於同年11月2
      日確定，甫於99年7 月27日易科罰金執行完畢一情，有臺
      灣高等法院被告前案紀錄表在卷可考，其於刑之執行完畢
      後，5 年以內再犯本件有期徒刑以上之罪，為累犯，應依
      刑法第47條第1項之規定加重其刑。
  ３、按犯第4 條至第8 條之罪於偵查及審判中均自白者，減輕
      其刑，毒品危害防制條例第17條第2 項定有明文。查被告
      於偵查及審判中均自白本件販賣第三級毒品之犯罪事實（
      見警卷第3 頁反面、偵卷第21頁、本院卷第72頁、第90頁
      ），應依毒品危害防制條例第17條第2 項規定減輕其刑，
      並先加重後減輕之。至被告蔡佳育雖供述本案所販賣愷他
      命之來源係向住雲林縣虎尾鎮○○○○街30號，綽號『阿
      其』之男子，以20萬元代價所賒購而得，然經本院向偵查
      機關函詢結果，本案未因被告蔡佳育之供述而查獲販賣毒
      品上手之情事一節，亦有臺灣臺中地方法院檢察署100 年
      5 月12日中檢輝良100 偵6278字第080305號函1 份在卷可
      考（見本院卷第25頁），故其尚無上開毒品危害防制條例
      第17條第1 項規定之適用，併予敘明。
  ４、另按刑法第59條之酌量減輕其刑，必須犯罪有特殊之原因
      ，在客觀上足以引起一般人之同情，認為即予宣告法定低
      度刑期仍嫌過重者，始有其適用，至於犯罪後之態度等情
      狀，僅可為法定刑內從輕科刑之標準，不得據為酌量減輕
      之理由（最高法院51年臺上字第899 號判例、70年度臺上
      字第794 號、77年度臺上字第43 82 號判決意旨等可參）
      。而毒品戕害國人健康，嚴重影響社會治安，故政府立法
      嚴禁販賣毒品，並以高度刑罰來遏止毒品氾濫之問題，被
      告為思慮成熟之成年人，絲毫未考慮販賣毒品對社會、國
      人之不良影響，害人害己，且其販賣行為，在客觀上並不
      會引起一般同情，而毒品危害防制條例第4 條第3 項之最
      輕刑度為有期徒刑5 年，且本件被告蔡佳育合於毒品危害
      防制條例第17條第2 項自白減輕之規定，經依刑法第65條
      第2 項規定減輕其刑後，其法定最低刑度為2 年6 月以上
      有期徒刑，依被告蔡佳育販賣第三級毒品之犯罪情狀以觀
      ，本院認為已無客觀上足以引起一般同情，顯可憫恕，科
      以最低度刑猶嫌過重之情形，故毋庸再適用刑法第59 條
      規定酌量減輕其刑，併予指明。
  ５、爰審酌毒品戕害人身，一經染毒，極易成癮，影響頗為深
      遠，如任其氾濫、擴散，影響社會治安，危害非淺，被告
      蔡佳育明知其害，竟仍為貪圖不法利益，欲販入後轉賣予
      他人施用，危害社會治安及國民健康，且其所販入之愷他
      命數量多達1000公克之多，純度亦高達99% ，將造成之危
      害不可謂輕，惟念被告蔡佳育尚未有明確之販售計畫，販
      入之毒品亦全數遭查獲而尚未流入市面，且犯後坦承犯行
      ，頗具悔意，態度尚佳等一切情狀，量處如主文所示之刑
      ，以資儆懲。
  ６、沒收部分
      (一)按愷他命係毒品危害防制條例第2 條第2 項第3 款所定
        之第三級毒品，應認係違禁物。又按販賣愷他命而被查
        獲，其所販賣之愷他命，係供實行販賣犯罪行為所使用
        之目的物，亦屬供犯罪所用之物。而供犯罪所用之物併
        具違禁物之性質者，因違禁物不問是否屬於犯罪行為人
        所有，均應宣告沒收，自應優先適用刑法第38條第1 項
        第1款 之規定（最高法院100 年第3 次刑事庭決議意旨
        參照）。是扣案之愷他命毒品1 大包（驗前毛重1008.0
        8 公克，含包裝袋重6.03公克，因鑑驗使用0.17公克，
        驗餘淨重1001.88 公克），係三級毒品，已如前述，應
        依刑法第38條第1 項第1 款規定，宣告沒收；至鑑驗耗
        用之愷他命，業已滅失不存在，自毋庸宣告沒收之。
      (二)次按毒品危害防制條例第19條第１項規定，犯販賣毒品
        罪者，其供犯罪所用或因犯罪所得之財物，均沒收之，
        係採義務沒收主義。但此並無「不問屬於犯人與否沒收
        之」之特別規定，自應仍有刑法第38條第１項第3 款、
        第3 項前段之適用，即以屬於犯人所有者為限，始得沒
        收之（參照最高法院91年度臺上字第2419 號 、94年度
        臺上字第4265號判決）。查被告蔡佳育所有Nokia 廠行
        動電話1 支（序號000000000000000 號，含門號000000
        00 00 之SIM 卡1 張）、插置門號0000000000號SIM 卡
        之Anycall 廠牌行動電話1 支（序號000000000000000
        號），係被告蔡佳育所有，供聯絡販入毒品所用之物，
        而門號0000000000號SIM 卡1 張為真實姓名年籍不詳綽
        號『阿其』之男子贈予被告蔡佳育使用，業據被告蔡佳
        育供承在卷（見本院卷第113 頁反面），應依毒品危害
        防制條例第19條第1 項規定宣告沒收。另愷他命外包裝
        1 個，為被告蔡佳育所有之物，該等包裝袋具有防止毒
        品裸露、散逸及便利攜帶之功能，自屬供本案販賣毒品
        犯行所用之物，亦應依毒品危害防制條例第19條第1 項
        規定宣告沒收。
      (三)第按沒收為從刑之一種，依主從不可分原則，應附隨於
        主刑同時宣告之，若無主刑，則從刑即無所附麗（最高
        法院92年度臺上字第5391號、94年度臺上字第5984號判
        決要旨參照）。查本件扣案之被告蔡佳育持有用以施用
        之愷他命1 小包（驗前毛重1.37公克，驗餘淨重0.82公
        克）、郭凱文持有，配用門號0000000000號SIM 卡之行
        動電話1 支（序號000000000000000 號）、郭凱文持有
        愷他命粉末（含袋重3.6 公克）、含第四級毒品硝西泮
        毒品成分之『咖啡』69包（驗前毛重1495.18 公克，驗
        餘淨重1322.91 公克）等物，均非被告蔡佳育用於本件
        販賣之毒品及其所有供犯罪所用之物，與本件被告蔡佳
        育販賣第三級毒品無關連性，爰不予宣告沒收，附此敘
        明。
二、無罪部分：
（一）公訴意旨另以：被告蔡佳育明知俗稱『咖啡』之褐色鋁箔
      包裝袋內所包裝之粉末係含有第四級毒品硝西泮（耐妥眠
      ），且為毒品危害防制條例第2 條第2 項第4 款所列管之
      第四級毒品，不得非法運輸，竟另與綽號『阿其』之成年
      男子共同基於運輸第四級毒品之犯意聯絡，受綽號『阿其
      』男子之委託，將含有硝西泮毒品成分之俗稱『咖啡』毒
      品69包（起訴書誤載為68包。驗前毛重1495.18 公克，驗
      餘淨重1322.91 公克），順道攜運回嘉義市，伺機交付另
      一真實姓名年籍不詳之人，並連同上開之愷他命毒品一併
      放入手提袋內，交付被告蔡佳育起運。被告蔡佳育旋即離
      開綽號『阿其』男子之住處，並搭乘被告郭凱文所駕駛車
      牌號碼7777-GE 之自用小客車，被告郭凱文明知被告蔡佳
      育上開手提袋內係藏放愷他命毒品及俗稱『咖啡』之第四
      級毒品消西泮，竟仍基於與被告蔡佳育共同運輸第三級毒
      品與第四級毒品之犯意聯絡，駕車搭載被告蔡佳育返回嘉
      義市，因認被告蔡佳育涉犯毒品危害防制條例第4 條第4
      項運輸第四級毒品罪，及被告郭凱文涉犯毒品危害防制條
      例第4 條第3 項運輸第三級毒品罪及同條第4 項運輸第四
      級毒品罪等語。
（二）按犯罪事實應依證據認定之，無證據不得認定犯罪事實。
      又不能證明被告犯罪者，應諭知無罪之判決。刑事訴訟法
      第15 4條第2 項、第301 條第1 項分別定有明文。所謂認
      定犯罪事實之證據，係指足以認定被告確有犯罪行為之積
      極證據而言，該項證據自須適合於被告犯罪事實之認定，
      始得採為斷罪資料，如未能發現相當證據，或證據不足以
      證明，自不能以推測或擬制之方法，以為裁判之基礎；而
      被告否認犯罪事實所持之辯解，縱屬不能成立，仍非有積
      極證據足以證明其犯罪，不能遽為有罪之認定；其以情況
      證據（即間接證據）斷罪時，尤須基於該證據在直接關係
      上所可證明之他項情況事實，本乎推理作用足以確證被告
      有罪，方為合法，不得徒憑主觀上之推想，將一般經驗上
      有利被告之其他合理情況逕予排除；且無論直接或間接證
      據，其為訴訟上之證明，須於通常一般之人均不致有所懷
      疑，而得確信其為真實之程度者，始得據為有罪之認定，
      倘其證明尚未達到此一程度，而有合理之懷疑存在，致法
      院無從為有罪之確信，自應為無罪之判決（最高法院40年
      台上字第86號、30年上字第1831號、32年上字第67號及76
      年台上字第4986號判例意旨參照）。再檢察官對於起訴之
      犯罪事實，應負提出證據及說服之實質舉證責任，倘其所
      提出之證據，不足為被告有罪之積極證明，或其指出證明
      之方法，無從說服法院以形成被告有罪之心證，基於無罪
      推定之原則，自應為被告無罪判決之諭知，最高法院92
      年台上字第128 號判例亦可參照。
（三）被告蔡佳育無罪部分（即運輸第四級毒品愷他命部分）：
  １、公訴人認被告蔡佳育涉犯毒品危害防制法第4 條第4 項之
      運輸第四級毒品罪嫌，無非係以被告蔡佳育於警詢及偵查
      中之供述、蔡佳育所持有0000000000、0000000000號行動
      電話通聯紀錄表、門號0000000000號行動電話通訊監察譯
      文以及扣案之含第四級毒品硝西泮毒品成分之『咖啡』69
      包（驗前毛重1495.18 公克，驗餘淨重1322 .91公克）等
      ，為主要證據。訊據被告蔡佳育固不否認受綽號『阿其』
      之男子所託，將『咖啡』連同販入之愷他命一併攜帶回嘉
      義住處，惟堅詞否認有何運輸第四級毒品之犯行，辯稱：
      伊主觀上沒有第四級毒品之認識，市面上的『咖啡』，不
      是包裝這種樣子，是包裝成市面上販賣的三合一咖啡包裝
      ，而且當天『阿其』拿提袋給伊，伊也沒有注意是什麼東
      西，『阿其』是先把茶葉包裝愷他命給伊之後，再拿扣案
      手提袋裡面『咖啡』毒品給伊，伊為了提拿方便，才放在
      一起，伊主要的目的是要拿愷他命，沒有將提袋裡面的東
      西１包１包拿起來看等語。
  ２、經查：
      (一)被告蔡佳育於100 年3 月9 日晚間，受綽號『阿其』之
        男子所託，而將『咖啡』69包連同前揭其所販入之愷他
        命1 大包至於手提袋中，一併攜運回嘉義住處等情，業
        據被告蔡佳育於警詢、偵查中及本院審理中供承不諱（
        見警卷第3 頁反面、偵卷第18頁、本院卷第11頁反面）
        ，復有被告蔡佳育所有門號0000000000號行動電話通訊
        監察譯文、臺中市政府警察局烏日分局查獲涉嫌毒品案
        件毒品初驗報告3 紙、被告蔡佳育手機門號0000000000
        號、0000000000號之電話撥出及接收之記錄表2 紙、查
        獲現場照片36張、現場蒐證光碟1 片等在卷可稽（見警
        卷第30-35 頁、42-44 頁、46-4 7頁），及Nokia 廠牌
        行動電話1 支（序號000000000000000 號，含門號0000
        000000之SIM 卡1 張）、Anycall 廠牌之行動電話1 支
        （序號000000000000000 號，含門號0000000000號之SI
        M 卡1 張）、含第四級毒品硝西泮毒品成分之『咖啡』
        69包（驗前毛重1495.18 公克，驗餘淨重計1322.91 公
        克）扣案足憑。而扣案之『咖啡』69包，經內政部警政
        署刑事警察局鑑定，確有檢出第四級毒品硝西泮，有該
        局100 年4 月26日刑鑑字第10000333 69 號鑑定書附卷
        可佐（見偵卷第65頁），是上開事實俱足堪認定為真實
        。但此部分之事實及證據，僅足以證明被告蔡佳育受『
        阿其』所託，順道將69包『咖啡』併同帶回嘉義住處，
        與系爭69包『咖啡』內含有第四級毒品硝西洋之事實，
        至於被告蔡佳育遭逮捕前，就系爭69包『咖啡』內含有
        第四級毒品硝西泮是否知情？被告蔡佳育與綽號『阿其
        』之男子間，就運輸第四級毒品硝西泮之犯行是否具有
        犯意聯絡，依前揭法律規定及判例說明，仍須有積極之
        事證證明之。
      (二)依證人即100 年3 月9 日晚上執行本案搜索勤務之烏日
        分局偵查隊小隊長蔡漢成於本院審理時證稱：（問：你
        們有無在場研判扣到的類似咖啡袋包裝，裡面內容物為
        何？）那個部分我們不能斷定。（問：在你執行毒品的
        情況中，有無聽過會以咖啡包裝的方法藏放毒品？）有
        ，現在很盛行。（問：大概是何時開始有這種情況？）
        大概今年年初北部就開始了，中部比較慢。（問：本案
        3 月9 日你們執行搜索之前，你們蒐集的資訊是要查緝
        何種毒品？）愷他命走私，我們已經鎖定1 年多了。（
        問：除了愷他命以外是否還有其他毒品？）沒有。（問
        ：你稱現在流行咖啡包裝的毒品，與本案所看到的包裝
        是否一樣？）我不清楚，當天我是根據茶葉包裝認定那
        是毒品，『咖啡』那是順便扣回來的，結果送驗也是微
        量而已，不是整包都是毒品等語（見本院卷第95頁反面
        至96頁）；與證人即100 年3 月9 日晚上執行本案搜索
        勤務之刑事偵查佐洪俊賢證稱：（問：當時所謂咖啡包
        裝的物品，你個人是否能看出它的內容物是毒品？）沒
        有辦法。（問：一直到你對蔡佳育作筆錄之前，蔡佳育
        是否有表示他知道咖啡包裝的內容物為何？）沒有等語
        （見本院卷第93頁），可知專責查緝毒品之警員於本案
        執行搜索之該當時，尚無從由『咖啡』外包裝判斷該包
        裝內之內容物為毒品，仍待鑑定始悉其含第四級毒品成
        分，且本案扣案之『咖啡』為警查扣前，皆係屬密封狀
        態，外包裝確實僅為一般咖啡包裝，此有含第四級毒品
        硝西泮毒品成分之『咖啡』69包扣案為證，並業經本院
        於審理中勘驗無誤（見本院卷第第103 頁），則實難期
        待一般人單純自『咖啡』之外包裝即可產生對於毒品之
        認識。
      (三)再者，雖被告蔡佳育有施用、販賣第三級毒品之犯行，
        惟其平日並無施用第四級毒品之習慣，此有臺中市政府
        警察局烏日分局委託鑑驗尿液代號與真實姓名對照表、
        詮昕科技股份有限公司濫用藥物尿液檢驗報告在卷可稽
        （見警卷第41頁、偵卷第58頁），堪認被告蔡佳育僅憑
        『咖啡』外包裝應無從認識其內容物為毒品。又政府大
        力查緝掃蕩毒品，毒品之交易多甚為隱密、緊迫匆忙，
        難以期待毒品交易之雙方審慎檢驗交易物及袋內物品，
        此由被告蔡佳育於遭查獲前亦未開拆所販入之愷他命包
        裝一節，亦可窺知一二，因而自難逕以被告蔡佳育與綽
        號『阿其』之男子有買賣愷他命之事實，即遽認被告蔡
        佳育有第四級毒品之認識。
      (四)雖綽號『阿其』之男子委託被告蔡佳育將『咖啡』一併
        帶回嘉義，並有人將打電話與其聯絡等情，業據被告蔡
        佳育供承不諱，但亦無從遽此推斷被告蔡依育主觀上隨
        即對之有毒品之認識，蓋被告蔡佳育該當時正處於販入
        愷他命以供將來出售，且所販入之愷他命數量多達１千
        公克，價值不斐，其因此轉售可獲得之利益亦屬可觀，
        從而其當時為綽號『阿其』之男子順道攜帶『咖啡』物
        品回住處，可謂僅為舉手之勞，實難謂被告蔡佳育主觀
        上有毒品之認識。
      (五)綜上，堪信被告蔡佳育所辯其主觀上並無對第四級毒品
        之認識，應屬可採。至被告蔡佳育於偵查中雖供稱：（
        問：俗稱『咖啡』新興毒品，從去年中旬過後，在南部
        地區相當流行，你也是這個圈子的人，怎麼會不知道？
        ）我不知道那是什麼毒品，也不知道那是什麼作用。（
        問：但是你知道這裡面也是毒品？）我猜想也是等語（
        見偵卷第19頁），經本院審理中確認其真意，被告蔡佳
        育稱：（問：你在偵查中是否有陳述猜想『咖啡』包裝
        裡面是毒品？）我被查獲時，警察在我面前把東西倒出
        來給我看，我才猜想裡面是毒品等語（見本院卷第113
        頁），是尚難以此認被告蔡佳育主觀上對扣案之「咖啡
        」包內係摻有第四級毒品成分之咖啡粉一情有認識，附
        此敘明。
  ３、綜上所述，本件公訴人認被告蔡佳育涉有運輸第四級毒品
      犯行所提出之證據，本院認為就於訴訟上之證明，尚未達
      足使通常一般之人均不致有所懷疑，而得確信其為真實之
      程度，而尚有合理之懷疑存在，亦即尚不能得有被告蔡佳
      育不利之心證，因此認為被告蔡佳育就運輸第四級毒品之
      被訴事實，尚屬不能證明。此外，本院復查無其他積極證
      據足認被告蔡佳育主觀上有運輸第四級毒品之認識，揆諸
      前揭法條及判例意旨，自應為被告蔡佳育無罪之諭知。
（四）被告郭凱文無罪部分：
  １、公訴意旨認被告郭凱文涉犯毒品危害防制法第4 條第3 項
      之運輸第三級毒品罪嫌及同條第4 項運輸第四級毒品罪嫌
      ，無非係以被告郭凱文於警詢及偵查中之供述、證人蔡佳
      育於警詢及偵查中之證述、被告郭凱文所持有門號000000
      0000號行動電話通聯紀錄表、被告蔡佳育所持有00000000
      00、0000000000號行動電話通聯紀錄表、門號0000000000
      號行動電話通訊監察譯文、扣案之愷他命毒品1 大包愷他
      命毒品1 大包（驗前毛重1008.08 公克( 含包裝塑膠袋重
      6.03公克），及扣案之含第四級毒品硝西泮毒品成分之『
      咖啡』69 包 （驗前毛重1495.18 公克，驗餘淨重
      1322.91 公克）等，為主要證據。訊據被告郭凱文堅詞否
      認有何運輸第三級毒品及第四級毒品之犯行，辯稱：伊只
      有看到蔡佳育手上提１個袋子，伊不知道手提袋裡面的東
      西，因為蔡佳育都沒有告訴伊，伊有問蔡佳育車上是什麼
      東西，蔡佳育也沒有告訴伊，伊只是懷疑，不可以說伊知
      道等語。
  ２、經查：
      (一)案發期間，被告蔡佳育自始至終未告知被告郭凱文其有
        販入愷他命毒品之事實，以及被告郭凱文自嘉義搭載被
        告蔡佳育至雲林取毒品後，於返回嘉義被告蔡佳育住處
        前，曾詢問被告蔡佳育系爭手提袋之內容物為何，惟被
        告蔡佳育未為回應之事實，迭據被告郭凱文於警詢、偵
        查及本院審理中供述在卷，核與證人即同案被告蔡佳育
        於警詢供述：（問：被告郭凱文從嘉義梅山家中載你去
        斗南虎尾再回嘉義的過程中，他知道是要載你去接運毒
        品嗎？）我沒跟他講，他應該不知道。（問：在運輸這
        1 大包毒品虎尾返回你住處的途中，他有沒有問你那大
        包東西是何物? ）有。我說等一下到家拆開看就知道。
        （問：你的意思是說本來你跟被告郭凱文要將那1 大包
        東西帶回嘉義市住處拆開? ）是。（問：這樣你還認為
        他不知道你去拿愷他命嗎?）因為東西都還沒拆開，他
        沒看到，所以我認為他不知道等語（見警卷第4 頁）；
        偵查中供述：（問：被告郭凱文是否知道你要去載毒品
        ? ）他是被警察抓後才知道。（問：被告郭凱文在「阿
        奇」門口就已經看到你提了手提袋上車，怎麼會不知道
        你來幹什麼? ）他在我上車時有問我這是什麼，我跟他
        說回去拆了就知道，因為那包愷他命在手提袋裡是密封
        的，外面還有一層茶葉包裝，是警察查獲後把茶葉袋拆
        掉的等語（見偵卷第19頁）；及本院審理中結證稱：（
        問：你上車以後有無主動告知被告郭凱文手提袋內容物
        為何？）沒有。（被告郭凱文有無問你該提袋內容物為
        何？）他有問。（問：你有無回答？）沒有。（問：在
        車上嘉義到斗南的中途，你有無打開手提袋？）沒有。
        （問：你自己是否知道該手提袋內容物為何？）知道。
        （問：裝何物？）愷他命（問：是否全部是愷他命？）
        就愷他命，其他部分我不知道是什麼。（問：你認識被
        告郭凱文多久？）1 、2 年。（問：何原因認識？）朋
        友介紹。（平時是否會聯絡？）會。（你100 年3 月9
        日晚上是否有打電話給被告郭凱文，請他過去找你？）
        有。（問：你有無跟他說你要做何事？）有，就麻煩他
        載我去虎尾找朋友。（問：你於100 年3 月9 日與被告
        郭凱文的關係怎樣？）朋友；（問：你在上車時被告郭
        凱文有無看到你提該袋東西上車？）有。（問：你將東
        西放在何處？）副駕駛座右邊的車門旁邊。（問：你上
        車時被告郭凱文有無問你拿什麼東西？）有。（問：你
        如何回答？）我沒有說話，我就做K 菸抽；（問：你們
        在回去嘉義的路上，你們兩個還有無討論什麼？）沒有
        ，就閒聊。（問：被告郭凱文有無再問你袋內為何物？
        ）沒有。（為何你要在晚上9 點多左右請他開車載你到
        虎尾？）因為我要去找『阿其』。（問：他是否認識『
        阿其』？）不認識。（問：他為何願意載你？）就只是
        朋友之間麻煩他，請他載我。（問：他載你去找『阿其
        』有何好處？）沒有好處。（問：你是否會請他用k 菸
        ？）不會等語（見本院卷第97頁反面至100 頁反面）相
        符。且觀被告郭凱文、蔡佳育為警查獲之時，因事發突
        然，而未及有任何言語交談、串供之機會一情，業據本
        院勘驗蒐證光碟確認無訛，此有勘驗筆錄附卷可考（見
        本院卷第101 頁反面至第106 頁反面），則由二人於警
        詢、偵查中及本院審理時之供述前後一致、互無矛盾一
        節，堪認渠二人所述，應非虛妄。
      (二)再者，有施用毒品習慣者，常見作息多半日夜顛倒，不
        若一般人之生活，被告郭凱文與蔡佳育皆有施用毒品之
        習慣一節，有臺中市政府警察局烏日分局委託鑑驗尿液
        代號與真實姓名對照表2 紙、詮昕科技股份有限公司濫
        用藥物尿液檢驗報告2 紙在卷足憑（見警卷第40至41頁
        、偵卷第58、59頁），從而尚難僅因被告郭凱文於夜間
        接獲被告蔡佳育電話請求乘載等情，即可推論被告郭凱
        文知悉被告蔡佳育所為者均屬違法之事。此外，依前所
        述，其二人已有1 、2 年之交情，平日亦有聯絡往來，
        非素昧平生之陌生人，則於夜間接送友人，且基於朋友
        之誼，未知悉友人目的為何仍願搭載一事亦未違常情，
        是被告蔡佳育利用不知情之郭凱文運輸毒品一事尚屬合
        理。況依一般經驗法則，販賣毒品之利益極大，罪責極
        重，販毒者多不願消息走漏，徒增風險，縱或友人關心
        詢問，仍不據實以告之情狀亦不難想像，是被告郭凱文
        辯稱被告蔡佳育未曾告知販入毒品一事，應堪採信。
      (三)再查被告郭凱文雖曾於偵查中陳稱：（問：按照你們二
        人施用K 他命惡習來看，你心裡應該也知道他拿來的是
        毒品？）自己心裡有譜那是什麼，自己也懷疑，因為那
        包裝我沒有看過，從他不回答我的樣子來猜可能是K 他
        命等語（見偵卷第24頁），並於警詢中稱：（問：從雲
        林虎尾要回嘉義的半路上，你問他那一包是啥東西？）
        他沒有回答。（問：你當時心中沒有懷疑那是毒品嗎？
        ）應該是K 他命，但是他沒回答我，我也不確定等語（
        見警卷第14 頁 ）。但被告蔡佳育未曾告知被告郭凱文
        販入毒品一事，已如前述，又被告蔡佳育所持之手提袋
        為有條紋式的手提袋，不易從外觀透視出其內裝物，甚
        且至警員拆開茶葉包裝袋後，始確定其內容物為第三級
        毒品，更遑論第四級毒品尚待鑑定後方能確定一節，業
        據證人蔡漢成於本院審理中證稱：（問：他們將東西丟
        到地上的時候，你有無注意看茶葉部分的包裝？）我有
        注意看。（問：茶葉包裝是否完整尚未拆封？）沒有拆
        封等語（見本院卷第97頁），復經本院勘驗現場蒐證光
        碟確認無誤，此亦有勘驗筆錄附卷可考（見本院卷第
        102 頁反面），益徵被告郭凱文之懷疑僅為無所憑之臆
        測，此種無所憑之臆測是否屬於我國刑法上所欲規制之
        故意？實不無疑問。蓋行為人在主觀上，必須對於客觀
        不法構成要件中所有客觀的行為情狀全部有所認識，始
        具備故意的認知要素，易言之，行為人必須對於行為主
        體、行為客體、行為結果等均有所認識始克當之，而本
        件被告郭凱文對於運輸之客體即第三級毒品，是否有所
        認知仍尚懸於其主觀上之臆測，是難據以斷定被告郭凱
        文對於第三級毒品愷他命有所認識、預見。另依前述，
        被告蔡佳育係直接從「阿其」取得扣案毒品「咖啡」之
        人，其對於『阿其』所交付之手提袋內之『咖啡』為第
        四級毒品一事，已無法認定其主觀上對該「咖啡」包內
        係摻有第四級毒品硝西泮之認識，被告郭凱文甚至未見
        到該手提袋內之毒品「咖啡」包裝，故更無從認定被告
        郭凱文對該手提袋內「咖啡」包內係摻有第四級毒品硝
        西泮之認識至明。
  ３、綜上所述，本件公訴人認被告郭凱文涉有運輸第三級、第
      四級毒品犯行所提出之證據，本院認為就於訴訟上之證明
      ，尚未達足使通常一般之人均不致有所懷疑，而得確信其
      為真實之程度，而尚有合理之懷疑存在，亦即尚不能得有
      被告郭凱文不利之心證，因此認為，被告郭凱文就運輸第
      三級毒品及第四級毒品之被訴事實，尚屬不能證明。此外
      ，本院復查無其他積極證據足認被告郭凱文有運輸第三級
      毒品及第四級毒品犯行，揆諸前揭法條及判例意旨，自應
      為被告郭凱文無罪之諭知。
據上論斷，應依刑事訴訟法第299 條第1 項前段、第301 條第1
項，毒品危害防制條例第4 條第3 項、第17條第2 項、第19 條
第1 項，刑法第11條、第47條第1 項、第38條第1 項第1 款，判
決如主文。
本案經檢察官李莉玲到庭執行職務。
中    華    民    國  100    年    8    月     23     日
                刑事第十二庭  審判長法  官  郭瑞祥
                                    法  官  簡婉倫
                                    法  官  莊秋燕
以上正本證明與原本無異。
如不服本判決應於收受判決後10日內向本院提出上訴書狀，並應
敘述具體理由；其未敘述上訴理由者，應於上訴期間屆滿後20日
內向本院補提理由書（均須按他造當事人之人數附繕本）「切勿
逕送上級法院」。
                                    書記官  楊賀傑
中    華    民    國   100    年    8     月    23    日
附錄本案論罪科刑法條：‘
毒品危害防制條例第4條
製造、運輸、販賣第一級毒品者，處死刑或無期徒刑；處無期徒
刑者，得併科新臺幣 2 千萬元以下罰金。
製造、運輸、販賣第二級毒品者，處無期徒刑或 7 年以上有期
徒刑，得併科新臺幣 1 千萬元以下罰金。
製造、運輸、販賣第三級毒品者，處 5 年以上有期徒刑，得併
科新臺幣 7 百萬元以下罰金。
製造、運輸、販賣第四級毒品者，處 3 年以上 10 年以下有期
徒刑，得併科新臺幣 3 百萬元以下罰金。
製造、運輸、販賣專供製造或施用毒品之器具者，處 1 年以上
7 年以下有期徒刑，得併科新臺幣 1 百萬元以下罰金。
前五項之未遂犯罰之。